【裁判字號】    97,交抗,121
【裁判日期】    970222
【裁判案由】    聲明異議
【裁判全文】
臺灣高等法院臺中分院交通事件裁定     97年度交抗字第121號
  抗  告  人  甲○○
  即受處分人
上列抗告人因違反道路交通管理處罰條例案件，不服臺灣彰化地
方法院，中華民國96年12月4日所為裁定（96年度交聲字第1065
、1066號），提起抗告，本院裁定如下：
      主  文
抗告駁回。
      理  由
一、原裁定略以：本件異議人甲○○係就案由欄所示之裁決書聲
    明異議，其中，彰監四字第裁六四－ＩＡ0000000號
    裁決書，於九十五年三月十三日寄存送達在異議人之戶籍地
    即彰化市○○鄉○○街四九七巷七號之郵政機關「秀水郵局
    」，而彰監四字第裁六四－Ｉ00000000號裁決書，
    則於九十六年七月二十三日送達異議人之戶籍地，並由異議
    人本人收受，此有異議人個人基本資料查詢結果一紙、交通
    部公路總局臺中區監理所彰化監理站送達證書二紙在卷可稽
    ，其異議期間應分別自異議人收受裁決書之翌日即九十五年
    三月十四日、九十六年七月二十四日起算二十日（異議人住
    所在彰化縣秀水鄉，應加計在途期間二日）內為之，惟異議
    人竟均遲至九十六年十一月一日始向本院具狀聲明異議，有
    本院蓋於異議人異議狀上之收狀章可稽，顯已逾上開聲明異
    議期間，其聲明異議即難謂為合法，復無從補正，均應予以
    裁定駁回。
二、抗告意旨略以：抗告人之戶籍地為銀柱企業股份有限公司之
    所在地，九十五年三月十三日是星期一，為公司正常上班時
    間，於正常上班時間內郵件送達一定會有人簽收，若本人不
    在，亦會有公司其他同仁代收，但彰監四字第裁六四－ＩＡ
    0000000號裁決書以未獲會晤為由而寄存於秀水郵局
    ，顯然未合法送達，既未送達何來已過異議期間，請求撤銷
    彰監四字第裁六四－ＩＡ0000000號裁決處分。
三、經查：
(一)、按「受處分人不服道路交通管理處罰條例第八條所定主管機
    關所為之處罰者，得於接到裁決書之翌日起二十日內，向管
    轄地方法院聲明異議。」「交通法庭認聲明異議不合法律上
    之程式或其異議權已經喪失者，應以裁定駁回之，但其不合
    法律上之程式可補正者，應先定期命為補正，逾期不補正者
    ，即予駁回。」道路交通管理處罰條例第八十七條第一項及
    道路交通案件處理辦法第十八條分別定有明文。
(二)、次按「處理違反道路交通管理事件，有關文書送達之程序，
    依行政程序法之規定。」又「送達於應受送達人之住居所、
    事務所或營業所為之，但在行政機關辦公處所或他處會晤應
    受送達人時，得於會晤處所為之。」又「於應送達處所不獲
    會晤應受送達人時，得將文書付與有辨別事理能力之同居人
    、受僱人或應送達處所之接收郵件人員。」、再依「送達不
    能依前二條規定為之者，得將文書寄存送達地之地方自治或
    警察機關，若由郵務機關送達者，得將之寄存於送達地之郵
    政機關，並作送達通知書兩份，一份黏貼於應受送達人住居
    所、事務所、營業所或其就業處所門首，另一份交由鄰居轉
    交或置於該送達處所信箱或其他位置，以為送達。」此行政
    程序法第七十二條第一項、第七十三條第一項及第七十四條
    第一項、第二項分別定有明文。
(三)、寄存送達，依上開行政程序法第七十四條之規定，除須將應
    送達之文書寄存送達地之地方自治、警察機關或郵政機關外
    ，並須製作送達通知書兩份，記明寄存文書之處所，一份黏
    貼於應受送達人住居所、事務所、營業所或其就業處所門首
    ，另一份交由鄰居轉交或置於該送達處所信箱或其他適當位
    置，俾應受送達人知悉寄存之事實，前往領取，二者缺一均
    不能謂為合法之送達（最高法院六十四年台抗字第四八一號
    民事判例參照）。抗告人於九十三年十二月十一日十四時十
    三分許違反道路交通管理處罰條例第四十條第一項規定，臺
    中區監理所彰化監理站遂於九十五年三月九日作出裁決書，
    並於九十五年三月十三日下午十六時三十五分送達抗告人住
    居所，然因未獲會晤抗告人本人及其同居人或受僱人，郵務
    人員乃依行政程序法第七十四條第二項規定，逕向秀水郵局
    為寄存，抗告人抗告意旨雖指稱：送達當日為正常上班時間
    ，郵件送達一定會有人簽收，不應逕依寄存送達規定寄存於
    秀水郵局，並提出同事王莉羚之打卡單以資證明，然抗告人
    所提出同事王莉羚之打卡單，於送達當日之下班時間為下午
    十六時六分，加班起算時間為下午十七時二十六分，郵務人
    員送達時未獲會晤抗告人本人或其同居人、受僱人乃為寄存
    送達自無不當，抗告人雖稱尚有其他人上班，然並未提出證
    據證明，衡情如有人收受該裁定，郵務人員當無為寄存送達
    之理。又郵務人員確已踐行上開寄存送達程序，製作通知書
    兩份，一份黏貼於抗告人住所之門首，另一份置於該送達處
    所信箱或其他適當位置等程序，有彰監四字第裁六四－ＩＡ
    0000000號裁決送達證書回執影本在卷可稽，堪認本
    件寄存送達已生合法送達之效力，原審以抗告人遲誤聲明異
    議之期日，駁回其聲明異議，核無不當，抗告人上開抗告並
    無理由，應予駁回。
四、據上論結，應依道路交通案件處理辦法第26條、刑事訴訟法
    第412條，裁定如主文。
中    華    民    國    97    年    2     月    22    日
            交通法庭    審判長法  官  陳  筱  珮
                              法  官  許  旭  聖
                              法  官  康  應  龍
上列正本證明與原本無異。
不得再抗告。
                              書記官  姚  錫  鈞
中    華    民    國    97    年    2     月    22    日


司法院資訊處製作；財團法人民間司法改革基金會備份。
